【裁判字號】    92,交聲,1009
【裁判日期】    921118
【裁判案由】    違反道路交通管理處罰條例聲明異議
【裁判全文】
臺灣臺北地方法院交通事件裁定                  九十二年度交聲字第一００九號
   異 議人 即
   受 處分 人  甲○○  男  .
右列異議人即受處分人因違反道路交通管理處罰條例案件，對於臺北市交通事件裁決
所中華民國九十二年八月六日所為北市裁三字第裁二二－Ｚ00000000號裁決
，聲明異議，本院裁定如左：
    主      文
原處分撤銷。
甲○○不罰。
    理      由
一、按法院受理交通事件，準用刑事訴訟法之規定，道路交通管理處罰條例第八十九
    條前段定有明文，是刑事訴訟法第一百五十四條第二項規定犯罪事實應依證據認
    定之，無證據不得推定其犯罪事實及最高法院四十年台上字第八六號判例所揭示
    事實之認定，應憑證據，如未能發現相當證據，或證據不足以證明，自不能以推
    測或擬制之方法，為裁判基礎之旨，於法院審理行為人違反道路交通管理處罰條
    例案件時，自應適用。
二、本件原處分機關認異議人即受處分人甲○○於民國九十一年五月二十日二十三時
    三十六分許，駕駛車號二Ａ─一七四五號自用小客車行經國道第三號高速公路南
    下福德隧道內十九公里處（文山區）於雙白線變換車道及未攜帶駕駛執照等行為
    ，經內政部警政署國道公路警察局第九警察隊警員乙○○攔停，掣發公警局交字
    第Ｚ00000000號舉發違反道路交通管理事件通知單（下稱通知單）舉發
    ，嗣經原處分機關依違反道路交通管理處罰條例第二十五條第一項第三款、第三
    十三條第一項規定裁處罰鍰新臺幣六千六百元並計違規點數一點。
三、訊據受處分人堅詞否認有前揭違規行為，辯稱：其未駕駛車號二Ａ－一七四五號
    自用小客車在前揭時、地違規，通知單上之「甲○○」非其所簽，其九十年十月
    間駕駛執照曾經遺失等語。經查：舉發之警員於本院調查時已無法指認駕駛前揭
    車號自用小客車違規之人是否為甲○○，有乙○○於本院調查時結證稱：「事隔
    一年多，我無法確認當庭的受處分人甲○○是否為我當天攔停之人。」等語可按
    。依通知單記載，駕駛前揭車輛違規之人經警員攔停後，並未出示駕駛執照，復
    有記載：「未攜帶駕駛執照」之通知單可證，訊之證人乙○○通知單上駕駛人之
    基本資料如何取得時證稱：「我們發現他違規，在隧道口攔停，請他出示證件，
    他說沒有帶證件，我們要求他寫基本資料，姓名、年齡、
    料，經過電腦查詢，就開單告發。」等語，足見警員舉發時並未取得駕駛人之證
    件以查對駕駛人是否為「甲○○」；再查通知單上駕駛人於「收受通知聯者簽章
    」及切結書（攔停舉發時所簽立）所簽之「甲○○」三字與受處分人於交通違規
    案件陳述書、送達證書、聲明異議狀等處所簽之「甲○○」三字，於「弓」部、
    「川」部、「隹」部等處有多處筆跡不同，無法證明通知單上之「甲○○」為受
    處分人所簽，況警員所記之車號二Ａ─一七四五號自用小客車係案外人張財帶所
    有，有車號查詢汽車車籍乙紙在卷可稽，綜上，無證據證明於前揭時、地為警攔
    停車號二Ａ－一七四五號之駕駛人為受處分人，該駕駛人於警攔停時所陳報甲○
    ○之年籍資料取得方式多種，由他人記憶後偽報之情並不能排除，警員對於舉發
    未攜帶證件之駕駛人可以採取指紋、同行至警局盤查等方式（見大法官會議解釋
    第五百三十五號）以查證駕駛人身分，警員疏未詳查，率以駕駛人所陳報資料掣
    單舉發，致本件裁決對象無法證明，此行政疏失，自不能由受處分人負擔，足徵
    受處分人前開辯詞非不可採信。
四、綜上所述，原處分機關認定受處分人有前開違反道路交通管理處罰條例之違規事
    實，惟本件違規之行為人無法證明為受處分人所為，已如前述，原處分機關不察
    ，遽對受處分人為前開裁決，即難認為允當，應認受處分人之異議為有理由，自
    應由本院將原處分撤銷，改諭知受處分人不罰，以資適法。
據上論斷，應依道路交通案件處理辦法第二十條前段，裁定如主文。
中      華      民      國    九十二    年     十一     月     十八     日
                                      臺灣臺北地方法院交通法庭
                                          法  官  王  綽  光
右正本證明與原本無異
如不服本裁定應於送達後五日內向本院提出抗告狀
                                          書記官  潘  惠  梅
中      華      民      國    九十二    年     十一     月    二十一    日


司法院資訊處製作；財團法人民間司法改革基金會備份。
